臺灣彰化地方法院刑事判決　　　　　　　96年度訴字第1612號
公　訴　人　臺灣彰化地方法院檢察署檢察官
被　　　告　甲○○
上列被告因違反毒品危害防制條例案件，經檢察官提起公訴（九
十六年度毒偵字第三九八三、三九八四號），被告於準備程序中
就被訴事實為有罪之陳述，經告知簡式審判程序之旨，並聽取公
訴人、被告之意見後，由本院合議庭裁定由受命法官獨任進行簡
式審判程序，判決如下：
    主  文
甲○○施用第一級毒品，累犯，處有期徒刑玖月，減為有期徒刑
肆月又拾伍日；又施用第一級毒品，累犯，處有期徒刑柒月，減
為有期徒刑月又拾伍日。應執行有期徒刑柒月。
    犯罪事實
一、甲○○前曾有違反槍砲彈藥刀械管制條例前科，又於民國九
    十四年三月二十一日，因連續施用第一級毒品案件，經本院
    以九十四年度訴字第三二號刑事判決判處有期徒刑一年確定
    ，經送監執行後，於九十五年二月十日因縮刑期滿執行完畢
    ，並於翌日即九十五年二月十一日出監【後又於九十五年十
    一月二十九日，因違反毒品危害防制條例案件，經本院以九
    十五年度訴字第一六五六號刑事判決判處有期徒刑十一月、
    再經本院裁定減刑為有期徒刑五月又十五日；另又於九十六
    年七月二十四日，因違反毒品危害防制條例案件，經臺灣高
    等法院臺中分院以九十六年度上訴字第一六三六號刑事判決
    判處應執行有期徒刑八月（係經減刑後之刑度，尚未執行）
    】。前復曾因施用毒品案件，經本院以九十年度毒聲字第一
    八五六號裁定送勒戒處所觀察、勒戒後，經評定認無繼續施
    用毒品之傾向，於九十年八月六日觀察、勒戒執行完畢釋放
    ，並經臺灣臺中地方法院檢察署檢察官以九十年度毒偵字第
    三四九一號為不起訴處分確定【另又於上開觀察、勒戒執行
    完畢釋放後五年內，因施用第一級毒品案件，經本院於九十
    四年二月二十二日以九十四年度訴字第三二號刑事判決判處
    有期徒刑一年，並於九十四年三月二十一日確定】。詎仍不
    知警惕，復基於施用第一級毒品海洛因之犯意，於九十六年
    二月四日下午三時許，在其彰化縣二林鎮趙甲里鎮平巷十一
    號住處內，以將少許第一級毒品海洛因置於注射針筒內，並
    羼水稀釋後以注射手臂血管之方式，施用第一級毒品海洛因
    一次。嗣於九十六年二月七日下午五時許，經警持本院所核
    發之索搜票至其彰化縣二林鎮趙甲里鎮平巷十一號住處執行
    索搜，其為警所採集之尿液經送檢驗，其結果確呈現嗎啡陽
    性反應。另又於九十六年三月二日下午三時許前之某時，因
    姓名、年籍及住居所均不詳綽號「阿安」之成年男性友人，
    在臺灣地區某不詳地點，以新臺幣（下同）五百元之價格幫
    甲○○購得重量不詳之第一級毒品海洛因一包。甲○○於取
    得上開第一級毒品海洛因一包後，僅因情緒不好，竟另基於
    施用第一級毒品海洛因之犯意，於九十六年三月二日下午三
    時許，在其彰化縣二林鎮趙甲里鎮平巷十一號住處內，以將
    少許第一級毒品海洛因置於注射針筒內，並羼水稀釋後以注
    射手臂血管之方式，施用第一級毒品海洛因一次。嗣於九十
    六年三月五日下午八時許，經警持臺灣彰化地方法院檢察署
    檢察官所核發之拘票前往彰化縣二林鎮趙甲里鎮平巷十一號
    執行拘提，其於警局訊問時在有偵查犯罪職權之機關或個人
    發覺其犯罪前，自動向彰化縣警察局芳苑分局警員謝志明、
    陳喜裕二人自首其曾於九十六年三月二日下午三時許施用第
    一級毒品海洛因一次之犯行，並主動接受裁判。
二、案經彰化縣警察局芳苑分局報請臺灣彰化地方法院檢察署檢
    察官偵查起訴。
    理  由
一、上揭施用第一級毒品海洛因二次之犯罪事實，業據被告甲○
    ○於本院審理時均坦承不諱，而被告先後於九十六年二月七
    日及九十六年三月五日為警所採集之尿液經送檢驗，其結果
    確均呈現嗎啡陽性反應，有彰化縣警察局芳苑分局委託檢驗
    尿液代號與真實姓名對照認證表二紙及詮昕科技股份有限公
    司濫用藥物尿液檢驗報告二紙附卷可稽。再參酌以海洛因係
    嗎啡經化學合成之半人工合成品，藥（毒）性倍於嗎啡。其
    經施打進入人體，藉人體解毒系統之代謝作用而分解成藥（
    毒）性較低之嗎啡，故於施打海洛因之煙毒犯尿液中，可檢
    出嗎啡煙毒反應，而一般吸食或施打煙毒品（或麻醉藥品）
    ，經人體代謝作用於八小時之內，即有百分之八十之量於尿
    中排出，二十四小時之後，續有約剩餘量之百分之九十再排
    出，七十二小時之後仍有微量排出，吸食或施打者個人體質
    不同，其排出時間亦會有所差異，尤其成癮者（抗藥性強）
    其於吸食後一百二十小時內所採之尿液，配合較具公信力之
    儀器（如氣相層析質譜儀），仍「可能」被檢測出，此有憲
    兵司令部八十年五月七日（八十）鑑驗字第一七四六號函影
    本一份附卷可參。從而，被告於本院審理時自白其分別於九
    十六年二月四日下午三時許、九十六年三月二日下午三時許
    ，各有施用第一級毒品海洛因一次之犯行，核與事實相符，
    足堪採信。另被告於九十六年三月五日警訊時亦坦承：其於
    九十六年三月二日下午三時許所施用之第一級毒品海洛因，
    係因姓名、年籍及住居所均不詳綽號「阿安」之成年男性友
    人，在臺灣地區某不詳地點，以五百元之價格幫其購得重量
    不詳之第一級毒品海洛因一包。其於取得上開第一級毒品海
    洛因一包後，因情緒不好才施用毒品海洛因等語，再參酌以
    被告上開二次施用第一級毒品海洛因之時間已間隔達二十餘
    日之久等情，足認被告於九十六年三月二日下午三時許所為
    之施用第一級毒品海洛因犯行，應係另行起意無誤。另按刑
    法第六十二條所謂「發覺」，固非以有偵查犯罪職權之機關
    或人員確知其人犯罪無誤為必要，而於對其發生嫌疑時，即
    得謂為已發覺；但此項對犯人之嫌疑，仍須有確切之根據得
    為合理之可疑者，始足當之，若單純主觀上之懷疑，要不得
    謂已發生嫌疑（最高法院七十二年度臺上字第六四一號判例
    意旨參照）。本件有關被告上開於九十六年三月二日下午三
    時許，在其彰化縣二林鎮趙甲里鎮平巷十一號住處內，以將
    少許第一級毒品海洛因置於注射針筒內，並羼水稀釋後以注
    射手臂血管之方式，施用第一級毒品海洛因一次之犯行，係
    因於九十六年三月五日下午八時許，經警持臺灣彰化地方法
    院檢察署檢察官所核發之拘票前往彰化縣二林鎮趙甲里鎮平
    巷十一號執行拘提，其於警局訊問時在有偵查犯罪職權之機
    關或個人發覺其犯罪前，自動向彰化縣警察局芳苑分局警員
    謝志明、陳喜裕二人自首其曾於九十六年三月二日下午三時
    許施用第一級毒品海洛因一次之犯行，此有彰化縣警察局芳
    苑分局二林分駐所九十六年三月五日第一次調查筆錄一份附
    卷可憑，足認被告此部分施用第一級毒品海洛因之犯行，確
    係在警員未發現有確切之根據得為合理之懷疑前（即本案並
    非由警員持搜索票前往執行搜索，亦未先行發現或查扣得任
    何毒品或供施用之工具等），即主動供述其施用第一級毒品
    海洛因，此部分自係屬符合自首之要件無誤。本件事證明確
    ，被告施用第一級毒品海洛因之犯行均洵堪認定。
二、按施用第一、二級毒品為犯罪行為，毒品危害防制條例第十
    條定有處罰明文。故施用第一、二級毒品者，依前揭規定本
    應科以刑罰。惟基於刑事政策，對合於一定條件之施用者，
    則依同條例第二十條、第二十三條之規定，施以觀察、勒戒
    及強制戒治之保安處分。又按毒品危害防制條例於九十二年
    七月九日修正公布，自九十三年一月九日施行，其中第二十
    條、第二十三條將施用毒品之刑事處遇程序，區分為「初犯
    」及「五年內再犯」、「五年後再犯」。依其立法理由之說
    明：「初犯」，經觀察、勒戒或強制戒治後，應為不起訴處
    分或不付審理之裁定；經觀察、勒戒或強制戒治執行完畢釋
    放後，「五年內再犯」者，因其再犯率甚高，原實施之觀察
    、勒戒及強制戒治既已無法收其實效，爰依法追訴或裁定交
    付審理。至於經觀察、勒戒或強制戒治執行完畢釋放後，「
    五年後再犯」者，前所實施之觀察、勒戒或強制戒治已足以
    遮斷其施用毒品之毒癮，為期自新及協助其斷除毒癮，仍適
    用「初犯」規定，先經觀察、勒戒或強制戒治之程序。從而
    依修正後之規定，僅限於「初犯」及「五年後再犯」二種情
    形，始應先經觀察、勒戒或強制戒治程序。倘被告於五年內
    已再犯，經依法追訴處罰，縱其第三次（或第三次以上）再
    度施用毒品之時間，在初犯經觀察、勒戒或強制戒治執行完
    畢釋放五年以後，已不合於「五年後再犯」之規定，且因已
    於「五年內再犯」，顯見其再犯率甚高，原實施觀察、勒戒
    或強制戒治，已無法收其實效，即應依該條例第十條處罰【
    至第三次（或第三次以上）施用毒品之時間，是否宜有期間
    限制？以多久為適宜？則分屬刑事政策、專門醫學之範圍，
    非審判機關所能決定，有待循立法途徑解決】，此業經最高
    法院於九十五年五月九日，以九十五年度第七次刑事庭會議
    決議在案。從而本次修正毒品危害防制條例就施用毒品者，
    祇於『初犯』及『五年後再犯』二種情形，有其追訴條件之
    限制，即須於初犯經觀察、勒戒或強制戒治釋放後，五年內
    均無施用毒品之行為，始能認其前所實施之觀察、勒戒或強
    制戒治已足遮斷毒癮，而得於五年後再犯時，再予適用初犯
    之規定，重行觀察、勒戒等程序。倘五年內已經再犯，被依
    法追訴處罰，縱其第三次（或第三次以上）施用毒品之時間
    在初犯釋放五年以後，即與『五年後再犯』之情形有別，且
    因已於『五年內再犯』，顯見其再犯率甚高，原實施觀察、
    勒戒或強制戒治，已無法收其實效，而無五年戒斷期之存在
    ，自無再經觀察、勒戒及強制戒治之必要，應由檢察官逕行
    起訴，始符新法修正之本旨（最高法院九十五年度臺非字第
    三０九、三一０判決意旨參照）。查本件被告前曾因施用毒
    品案件，經本院以九十年度毒聲字第一八五六號裁定送勒戒
    處所觀察、勒戒後，經評定認無繼續施用毒品之傾向，於九
    十年八月六日觀察、勒戒執行完畢釋放，並經臺灣臺中地方
    法院檢察署檢察官以九十年度毒偵字第三四九一號為不起訴
    處分確定，後復又於上開觀察、勒戒執行完畢釋放後五年內
    ，因施用第一級毒品案件，經本院於九十四年二月二十二日
    以九十四年度訴字第三二號刑事判決判處有期徒刑一年，並
    於九十四年三月二十一日確定，此有臺灣高等法院被告前案
    紀錄表、在監在押全國紀錄表及臺灣彰化地方法院檢察署刑
    案資料查註紀錄表各一份在卷可憑，揆諸前開最高法院判決
    及決議意旨，因被告在九十年八月六日觀察、勒戒執行完畢
    釋放後之五年內，業已有施用第一級毒品海洛因之行為，則
    本次被告於九十六年二月四日、九十六年三月二日再次為施
    用第一級毒品之犯行，即與五年後再犯之情形有別，本院自
    仍應依法予以論罪科刑，併此敘明。
三、按海洛因係毒品危害防制條例所定之第一級毒品，不得非法
    施用。是被告甲○○施用第一級毒品海洛因二次之行為，核
    均係犯毒品危害防制條例第十條第一項之施用第一級毒品罪
    。查被告先後二次為供施用第一級毒品而持有該級毒品之低
    度行為，應為施用之高度行為所吸收，均不另論罪。又被告
    上開二次施用第一級毒品海洛因之犯行，因犯意各別，且行
    為時、空非屬緊密，應予分論併罰。又查被告前曾於九十四
    年三月二十一日，因連續施用第一級毒品案件，經本院以九
    十四年度訴字第三二號刑事判決判處有期徒刑一年確定，經
    送監執行後，於九十五年二月十日因縮刑期滿執行完畢，並
    於翌日即九十五年二月十一日出監，有臺灣彰化地方法院檢
    察署刑案資料查註紀錄表及臺灣高等法院被告前案紀錄表、
    在監在押全國紀錄表各一份附卷可稽，被告前受有期徒刑執
    行完畢，於五年以內故意再犯本件有期徒刑以上之二罪，為
    累犯，均應依刑法第四十七條第一項之規定各加重其刑。末
    查被告於九十六年三月二日下午三時許，在其彰化縣二林鎮
    趙甲里鎮平巷十一號住處內，以將少許第一級毒品海洛因置
    於注射針筒內，並羼水稀釋後以注射手臂血管之方式，施用
    第一級毒品海洛因一次之犯行部分，係被告於警方尚未發覺
    前，即主動向彰化縣警察局芳苑分局警員謝志明、陳喜裕二
    人自首其曾於九十六年三月二日下午三時許施用第一級毒品
    海洛因一次之犯行，被告對於此部分未發覺之罪自首而接受
    裁判，並依自首之規定減輕其刑，至此部分刑有加重及減輕
    者，則依法先加後減之。爰審酌被告曾因施用毒品經送觀察
    、勒戒，而仍未知警惕又再犯本案之罪，足見其雖經觀察、
    勒戒之治療程序，仍未能徹底袪除施用毒品遠離毒害，顯未
    能善體國家設置觀察、勒戒機構，協助毒品施用者戒除毒害
    之良法美意，惟念及施用毒品本質上係戕害自身健康之行為
    ，尚未嚴重破壞社會秩序或侵害他人權益，及其各次施用毒
    品之犯罪動機、目的、所生危害及犯罪後坦承犯行態度尚屬
    良好等一切情狀，分別量處如主文所示之刑。末按犯罪在中
    華民國九十六年四月二十四日以前者，除本條例另有規定外
    ，依下列規定減刑：一、死刑減為無期徒刑。二、無期徒刑
    減為有期徒刑二十年。三、有期徒刑、拘役或罰金，減其刑
    期或金額二分之一。此中華民國九十六年罪犯減刑條例第二
    條第一項定有明文。查本件被告上開二次施用第一級毒品海
    洛因之犯罪時間均係在九十六年四月二十四日以前，合於中
    華民國九十六年罪犯減刑條例第二條第一項第三款減刑規定
    ，應各減其宣告刑二分之一，故分別減處為有期徒刑四月又
    十五日及三月又十五日，並定其應執行之刑，又其定執行刑
    超過有期徒刑六月，依刑法第四十一條第二項規定，毋庸諭
    知易科罰金之折算標準，附此敘明。
據上論斷，應依刑事訴訟法第二百七十三條之一第一項、第二百
九十九條第一項前段，毒品危害防制條例第十條第一項，刑法第
十一條前段、第四十七條第一項、第六十二條前段、第五十一條
第五款，中華民國九十六年罪犯減刑條例第二條第一項第三款、
第七條，判決如主文。
本案經檢察官余建國到庭執行職務。
中　　華　　民　　國　九十六　年　　十　　月　  十二　日
                  刑事第五庭    法  官  許旭聖
以上正本證明與原本無異。
如不服本判決，應於判決送達後十日內，向本院提出上訴書狀「
切勿逕送上級法院」，上訴書狀應「敘述具體上訴理由」，並按
他造當事人之人數附具繕本，上訴於臺灣高等法院臺中分院。
中　　華　　民　　國　九十六　年　　十　　月　  十二　日
                                書記官  黃幼華
附錄本案論罪科刑法條：
毒品危害防制條例第十條第一項：
施用第一級毒品者，處六月以上五年以下有期徒刑。
